【裁判字號】    89,訴,464
【裁判日期】    900629
【裁判案由】    異議之訴
【裁判全文】
臺灣桃園地方法院民事判決  八十九年度訴字第四六四號
    原      告  熊泉有限公司
    法定代理人  張恒生
    被      告  甲○○
右當事人間第三人異議之訴事件，本院判決如左：
    主      文
本院八十八年度執全字第二八二四號假扣押執行事件，就原告所有之壓鑄機貳台 (規
格分別為二百五十噸及一百五十噸)所為之強制執行程序，應予撤銷。
訴訟費用由被告負擔。
    事      實
甲、原告方面：
  一、聲明：如主文所示。
  二、陳述：緣被告對於訴外人即原告公司之負責人張恒生個人有租金債權新台幣 (
      下同) 二十萬元，被告乃依據鈞院八十八年度全木字第四一一三號民事假扣押
      裁定，提供擔保金，對於張恒生之財產執行假扣押。未料，鈞院八十八年度執
      全字第二八二四號假扣押執行事件，竟對於置放在桃園縣八德市廣興里二鄰龍
      眼宅二十六號製造廠址處，原告所有之壓鑄機二台，規格分別為二百五十噸及
      一百五十噸 (註：查封物品清單上誤載係重量一百噸，且依估價單對照，性質
      應屬規格，並非重量) 予以扣押在案，當場原告公司雖提示證明系爭扣押物並
      非張恒生所有之物，而係原告公司所有之物，惟執行法院並未採信原告之主張
      ，仍逕行予以查封扣押，為此原告爰依強制執行法第十五條規定提起本件第三
      人異議之訴。
  三、證據：提出查封筆錄、清單及財產目錄影本一份、公司營利執照及股東名冊影
      本一份、買賣合約、發票影本各一份、股東會召開通知書影本一份、股東會議
      影本一份、張恒生租約影本一份、假扣押及裁定書影本一份、調查筆錄影本一
      份、第三人聲明異議影本一份、異議補正暨聲調影本一份為證。
乙、被告方面：
  一、聲明：原告之訴駁回。
  二、陳述：張恒生係代表原告公司向被告承租位於桃園縣八德市廣興里二鄰龍眼宅
      二十六號之廠房，被告自得扣押原告所有置放於上述廠房內之系爭壓鑄機二台
      等語。
  三、證據：提出比對表一份、財產目錄影本一份為證。
丙、本院依職權調閱本院八十八年度執全字第二八二四號假扣押執行事件卷宗全卷。
     理      由
壹、程序方面：
一、按「訴狀送達後，原告不得將原訴變更或追加他訴。但有下列各款情形之一者，
    不在此限：三、擴張或減縮應受判決事項之聲明者。」民事訴訟法第二百五十五
    條第一項第三款定有明文。本件原告起訴之聲明係請求將本院八十八年度執全字
    第二八二四號假扣押執行事件所查封之動產即壓鑄機二台及鋁料一百三十個之強
    制執行程序予以撤銷，惟其中鋁料一百三十個之所有權應屬訴外人立岱公司所有
    ，非原告所有，是原告就該部分聲明予縮減，依上開法條規定，應予准許，合先
    敘明。
二、原告主張：本院八十八年度執全字第二八二四號假扣押執行事件所查封之動產，
    原查封物品清單上係記載：壓鑄機二百五十噸及一百噸各一台，惟對照買賣合約
    、估價單之記載，性質應屬規格，並非重量，且其中一百噸之記載係錯誤，應更
    正為一百五十噸之事實，已據原告提出買賣合約、估價單為證，且為被告所不爭
    執，並經本院執行處於八十九年十二月六日傳訊兩造製作筆錄在卷，且經本院依
    職權調閱本院八十八年度執全字第二八二四號假扣押執行事件卷宗全卷，核閱屬
    實，是堪信原告上述主張為真實，故本院八十八年度執全字第二八二四號假扣押
    執行事件查封物品清單上「壓鑄機二百五十噸及一百噸各一台」之記載，應更正
    為「壓鑄機二百五十噸及一百五十噸各一台」，附此敘明。
貳、實體方面：
一、本件原告主張本院八十八年度執全字第二八二四號假扣押執行事件，所扣押之壓
    鑄機二台  (規格分別為二百五十噸及一百五十噸)並非訴外人張恒生所有之物，
    而係原告公司所有之物之事實，已據原告提出查封筆錄、清單及財產目錄影本一
    份、公司營利執照及股東名冊影本一份、買賣合約、發票影本各一份、股東會召
    開通知書影本一份、股東會議影本一份、張恒生租約影本一份、假扣押及裁定書
    影本一份、調查筆錄影本一份、第三人聲明異議影本一份、異議補正暨聲調影本
    一份為證，且為被告所自認，是堪信原告主張為真實。
二、按第三人就執行標的物有足以排除強制執行之權利者，得於強制執行程序終結前
    向執行法院對債權人提起異議之訴，強制執行法第十五條定有明文。又該條文所
    謂就執行標的物有足以排除強制執行之權利者，係指對於執行標的物有所有權、
    典權、留置權、質權存在情形之一者而言，最高法院四十四年臺上字第七二一號
    著有判例。經查：本件被告係於八十七年五月二十五日與張恒生個人，就坐落在
    桃園縣八德市廣興里二鄰龍眼宅二十六號之建物簽訂房屋租賃契約，且本院八十
    八年度全木字第四一一三號民事假扣押裁定之債務人亦係張恒生個人，而非原告
    公司之事實，已據原告提出租約影本一份、假扣押裁定書影本一份為證，並經本
    院調閱上述假扣押卷宗核閱屬實，堪信為真實。至於被告抗辯：張恒生係代表原
    告公司向被告承租廠房，被告自得扣押原告所有置放於上述廠房內之系爭壓鑄機
    二台等語。惟查：本院八十八年度全木字第四一一三號民事假扣押裁定之債務人
    係張恒生個人，已如上述，而本院八十八年度執全字第二八二四號假扣押執行事
    件，既係依據上述本院八十八年度全木字第四一一三號民事假扣押裁定所為之強
    制執行程序，固亦僅能對於形式上債務人張恒生個人之財產執行假扣押，而不能
    對於非債務人之原告公司或其他第三人之財產執行假扣押。況且縱認張恒生確實
    係代表原告公司向被告承租廠房，則被告主張積欠租金之債務人理應係原告公司
    ，但被告卻對於張恒生個人聲請假扣押，然而此亦僅屬於被告聲請假扣押之對象
    是否錯誤之問題，並不影響上述本院假扣押裁定認定形式上之債務人為張恒生之
    效力。綜上所述，本院八十八年度執全字第二八二四號假扣押之執行事件，係對
    於原告所有之物予以查封扣押，而原告既非係本院八十八年度全木字第四一一三
    號民事假扣押裁定之債務人，自得本於系爭扣押物之所有權人之地位，排除假扣
    押之強制執行。從而，本件原告於假扣押強制執行程序終結前提起第三人異議之
    訴，請求撤銷本院八十八年度執全字第二八二四號假扣押執行事件，就原告所有
    之壓鑄機貳台  (規格分別為二百五十噸及一百五十噸)所為之強制執行程序，為
    有理由，應予准許。
四、據上論結，本件原告之訴為有理由，依民事訴訟法第七十八條，判決如主文。
中      華      民      國    九十      年      六      月    二十九    日
                                        臺灣桃園地方法院民事第一庭
~B法      官  黃漢權
右為正本係照原本作成
如對本判決上訴須於判決送達後廿日內向本院提出上訴狀
中      華      民      國    九十      年      六      月    二十九    日
~B書  記  官  吳佳美


司法院資訊處製作；財團法人民間司法改革基金會備份。
